【裁判字號】    98,交易,131
【裁判日期】    981223
【裁判案由】    過失傷害
【裁判全文】
臺灣屏東地方法院刑事判決             98年度交易字第131號
公  訴  人  臺灣屏東地方法院檢察署檢察官
被      告  乙○○
被      告  甲○○
上列被告因過失傷害案件，經檢察官提起公訴（98年度偵字第
5783號），本院判決如下：
    主  文
乙○○犯過失傷害罪，處拘役伍拾日，如易科罰金，以新臺幣壹
仟元折算壹日。
甲○○無罪。
    事  實
一、乙○○於民國98年5 月27日10時前，原在屏東縣新園鄉○○○
    ○○路與與內庄路交岔路口東南側往南約3 公尺旁民宅與友
    人聊天、泡茶，其後於上揭時間未戴安全帽即發動其所有停
    放該民宅前臺27線公路旁之車號WWA-807 號輕機車，欲自該
    民宅處直接切過前開交岔路（就其機車當時所在車道則為左
    轉）行駛，當時因乙○○機車左側之臺27線省道路邊恰停有
    一車輛，致阻礙乙○○觀察臺27線南往北車輛之視線，惟車
    輛起駛前應顯示方向燈，注意前後左右有無障礙或車輛行人
    ，並應讓行進中之車輛優先通行，且機器腳踏車行駛至交岔
    路口，其轉彎，應依標誌或標線之規定行駛；無標誌或標線
    者，若內側車道設有禁行機車標誌或標線者，應依兩段方式
    進行左轉，不得由內側或其他車道左轉，故依當時情形，乙
    ○○機車欲由東往西越過該交岔路口時，本應將其機車往北
    駛至與臺27線垂直之路口，才可由東往西越過該交岔路口，
    及若其機車是由與臺27線垂直之路口才由東往西行駛，其視
    線即不會受到阻礙，乙○○卻為求一時方便，疏於注意且無
    不能注意之情形下，即貿然自臺27線南往北車道上橫越車道
    由東往西逕行左轉行駛，適有甲○○騎乘車號999- ECE號重
    型機車，沿臺27線公路由南往北方向行駛經過該處，因甲○
    ○視線亦被前述停於路邊之車輛阻礙視線致無從注意突然起
    駛之乙○○機車，兩車乃發生碰撞，甲○○因此受有右踝扭
    挫傷、左足2 、3 趾挫傷之傷害。
二、案經甲○○訴由屏東縣政府警察局東港分局報告臺灣屏東地
    方法院檢察署檢察官偵查起訴。
    理  由
壹、證據能力部分
一、查照相、攝影係屬機械性記錄特徵，也就是認識對象的是相
    機、攝影鏡頭，透過鏡頭形成的畫面映寫入膠卷或儲存裝置
    ，然後於有需要時儲入媒介物（光碟等）或還原於照相紙上
    或將之列印，故照相、攝影不含有人的供述要素，再現實情
    形與作為傳達結果的照相、攝影，及其後沖洗、翻拍或列印
    得到之照片，在內容上的一致性是透過機械的正確性來加以
    保障的，在照相、攝影及其後沖洗、翻拍或列印得到照片之
    過程中，並不存在人對現實情形的知覺、記憶，在表現時經
    常可能發生的錯誤（如知覺的不準確、記憶隨時移而發生的
    變化），故監視錄影資料、照片當然是非供述證據。卷附監
    視錄影光碟、錄影畫面翻拍照片、現場及車損照片，既係由
    攝影設備拍攝所得再儲入光碟，或還原於照相紙上或將之列
    印，以及本案到場處理之警員，依機械之方式所留存之現場
    影像，再還原於照相紙上或將之列印，並非供述證據，係以
    機械之方式所留存之影像，皆非供述證據，無傳聞法則適用
    ，具有證據能力。
二、次按「法院或檢察官得囑託醫院、學校或其他相當之機關、
    團體為鑑定，或審查他人之鑑定」、「鑑定之經過及其結果
    ，應命鑑定人以言詞或書面報告。」，刑事訴訟法第206 條
    第1 項、208 條第1 項前段定有明文。卷附臺灣省車輛行車
    事故覆議鑑定委員會覆議字981535號覆議意見書，係本院就
    本案車禍依上揭刑事訴訟法第208 條之規定囑託機關、團體
    所為之鑑定，而上開覆議意見書，即屬依刑事訴訟法第206
    條第1 項之規定所出具之書面鑑定報告，該覆議意見書雖係
    被告以外之人於審判外之陳述，然既屬依上揭刑事訴訟法之
    規定所提出之書面鑑定報告，即合於同法第159 條第1 項規
    定所稱「法律有規定者」有證據能力之情形，故本院自得採
    為審酌之證據。
三、又按被告以外之人於審判外之陳述，雖不符刑事訴訟法第
    159 條之1 至第159 條之4 等4 條之規定，然若當事人於審
    判程序中同意作為證據，法院審酌該言詞陳述或書面陳述作
    成時之情況，認為適當者，亦得為證據；又當事人、代理人
    或辯護人於法院調查證據時，知有刑事訴訟法第159 條第1
    項不得為證據之情形，而未於言詞辯論終結前聲明異議者，
    視為有前項之同意，同法第159 條之5 定有明文。此立法意
    旨在於傳聞證據未經當事人之反對詰問予以核實，原則上先
    予排除。惟若當事人已放棄反對詰問權，於審判程序中表明
    同意該等傳聞證據可作為證據；或於言詞辯論終結前未聲明
    異議，基於尊重當事人對傳聞證據之處分權，及證據資料愈
    豐富，愈有助於真實發見之理念，且強化言詞辯論主義，使
    訴訟程序得以順暢進行，上開傳聞證據亦均具有證據能力。
    本案除了上述監視錄影光碟、錄影畫面翻拍照片、現場及車
    損照片、臺灣省車輛行車事故覆議鑑定委員會覆議字981535
    號覆議意見書外，公訴人及被告對於本院以下引用之其他證
    據資料，其中屬於傳聞證據部分均未爭執其證據能力，本院
    審酌該等證據作成時之情況，認為並無不適當者，依上開說
    明，均認應有證據能力。
貳、實體部分（被告乙○○有罪部分）
一、訊據被告乙○○否認犯罪，辯稱：伊看到綠燈就過去，當時
    其機車左方停有一自小客車，所以伊沒看到有人，伊沒有過
    失云云。經查：
（一）就被告乙○○於98年5 月27日10時前，原在屏東縣新園鄉
      臺27線公路與與內庄路交岔路口東南側往南約3 公尺旁民
      宅與友人聊天、泡茶，其後於上揭時間乙○○未戴安全帽
      即發動其所有停放該民宅前臺27線公路旁之車號WWA-807
      號輕機車，自該民宅處通過馬路，當時因乙○○機車左側
      之臺27線省道路邊恰停有一車輛，致阻礙乙○○觀察臺27
      線南往北車輛之視線，適有另一被告甲○○騎乘車號999-
      ECE 號重型機車，沿臺27線公路由南往北方向行駛經過該
      處，因甲○○視線亦被前述停於路邊之車輛阻礙致無從注
      意突然起駛之乙○○機車，兩車乃發生碰撞，甲○○因此
      受有右踝扭挫傷、左足2 、3 趾挫傷之傷害，就此被告乙
      ○○、甲○○均明白加以承認或不爭執，此外並有道路交
      通事故調查報告表（一）（二）、道路交通事故現場圖、
      現場及車損照片、監視錄影光碟1 片、屏東地檢署檢察事
      務官錄影光碟勘驗報告及錄影畫面翻拍照片、大豐中醫診
      所診斷證明書等在卷可稽，自足信為真實。
（二）次查由卷附道路交通事故現場圖、監視錄影光碟1 片、屏
      東地檢署檢察事務官錄影光碟勘驗報告及錄影畫面翻拍照
      片等，均可知被告乙○○當日係以直接切過屏東縣新園鄉
      臺27線公路與與內庄路交岔路口前開交岔路（就其機車當
      時所在車道則為左轉）方式行駛，及依警卷所附現場編號
      01照片顯示，被告乙○○當時行駛之臺27線省道內側車道
      有禁行機車之標誌，而「車輛起駛前應顯示方向燈，注意
      前後左右有無障礙或車輛行人，並應讓行進中之車輛優先
      通行」、「機器腳踏車行駛至交岔路口，其轉彎，應依標
      誌或標線之規定行駛；無標誌或標線者，若內側車道設有
      禁行機車標誌或標線者，應依兩段方式進行左轉，不得由
      內側或其他車道左轉」，道路交通安全規則第89條第1項
      第6 款、第99條第2 項第1 款定有明文，故依當時情形，
      乙○○機車欲由東往西越過該交岔路口時，本應將其機車
      往北駛至與臺27線垂直之路口，才可由東往西越過該交岔
      路口，及若其機車是由與臺27線垂直之路口才由東往西行
      駛，其視線即不會受到阻礙，且被告乙○○並無不能注意
      之情形，卻為求一時方便，貿然自臺27線南往北車道上橫
      越車道由東往西逕行左轉行駛，並因此發生本件車禍及使
      另一被告甲○○因此受有右踝扭挫傷、左足2 、3 趾挫傷
      之傷害，則被告乙○○就本件車禍之發生自有過失，另一
      被告甲○○所受傷害並與被告乙○○之過失間有因果關係
      。而臺灣省車輛行車事故覆議鑑定委員會覆議字第981535
      號覆議意見書，亦認本件車禍之肇事原因，係「乙○○駕
      駛輕機車，由路邊起駛橫越車道時疏未讓車道內行進中之
      車輛先行。莊孟遠無肇事因素」（惟上開覆議意見書漏載
      被告乙○○駕駛機車未兩段式左轉之肇事原因，自應由本
      院加以補充，至於就本件車禍之發生另一被告甲○○有無
      過失部分，詳如後述），故被告乙○○有過失傷害之犯行
      ，洵堪加以認定。
（三）被告乙○○雖辯稱當天伊看到綠燈就過去，當時其機車左
      方停有一自小客車，所以伊沒看到，伊並無過失云云，就
      此另一被告甲○○亦稱當時臺27線省道路邊恰停有一車輛
      ，應可信為真實。惟除上述被告乙○○機車欲由東往西越
      過該交岔路口時，本應將其機車往北駛至與臺27線垂直之
      路口，才可由東往西越過該交岔路口，故其有車輛起駛未
      注意前後左右車況並應讓行進中之車輛優先通行、機車未
      兩段式左轉等違規外，若被告乙○○機車有先往北駛而由
      與臺27線垂直之路口才由東往西行駛，其視線即不會受到
      阻礙，就此被告乙○○並無不能注意之情形，卻為求一時
      方便疏於注意，貿然自臺27線南往北車道上橫越車道由東
      往西逕行左轉行駛，其已有過失在先，嗣後自不得再以其
      當時視線受到阻礙為由推卸其過失罪責，故其所辯顯為事
      後卸責之詞不足採信。
二、核被告乙○○所為，係犯刑法第284 條第1 項前段之普通過
    失傷害罪。爰審酌本件車禍之發生係因被告乙○○過失所造
    成，惟其犯後矢口否認犯行，迄今尚未與告訴人達成和解，
    顯見犯後態度不佳，並無悔意，惟本件車禍發生後，「警方
    到達現場時雙方已由救護車載往東港安泰醫院急診就醫，現
    場測繪完後兩人在安泰急診均表示是肇事當事人，亦即報案
    人或勤指中心轉來資料未報明肇事人姓名，處理人員前往傷
    者就醫之醫院處理時，肇事人在場，並當場承認為肇事人」
    ，此有屏東縣警察局道路交通事故肇事人自首情形紀錄表附
    於本院審判卷內可稽，故本件被告乙○○所為應已符合刑法
    第62條前段所規定自首之情（雖被告嗣後否認其就車禍之發
    生有過失情形，縱其辯解不可採，但此係被告訴訟法上合法
    權利之行使，不影響自首規定之適用），本院認並可適用自
    首規定予以減輕其刑，並斟酌另一被告甲○○因本件車禍所
    受傷勢，及被告乙○○之經濟狀況及智識程度等一切情狀，
    量處如主文所示之刑，並諭知易科罰金之折算標準如主文所
    示，以示懲儆。
、無罪部分
一、公訴意旨另以：就98年5 月27日10時許在屏東縣新園鄉○○○
    ○○路與與內庄路交岔路口所發生WWA-807 號輕機車與999-
    ECE 號重型機車碰撞之車禍，當時騎乘車號999-ECE 號重型
    機車之被告甲○○，亦有疏未注意車前狀況減速慢行之過失
    ，且因此使另一被告乙○○受有左鎖骨粉碎性骨折、左股骨
    大轉節骨折、左手肘挫傷、左側第4-7 肋骨骨折合併血氣胸
    、多處擦傷撕裂傷及挫傷、左肩臂神經叢損傷、左側肩胛骨
    骨折肌腱損傷之傷害，因認被告甲○○犯有刑法第284 條第
    1 項之過失傷害云云。
二、按犯罪事實應依證據認定之，無證據不得認定犯罪事實；又
    不能證明被告犯罪者，應諭知無罪之判決；刑事訴訟法第15
    4 條第2 項、第301 條第1 項分別定有明文。另按認定犯罪
    事實應憑積極證據，倘積極證據不足以為不利於被告事實之
    認定時，即應為有利被告之認定，更不必有何有利之證據，
    最高法院30年上字第816 號著有判例，所謂「積極證據足以
    為不利被告事實之認定」，依據同院76年臺上字第4986號判
    例意旨，係指據為訴訟上證明之全盤證據資料，在客觀上已
    達於通常一般之人均不致於有所懷疑，而得確信被告確曾犯
    罪之程度；若未達到此一程度，而有合理懷疑之存在時，即
    無從為被告有罪之確信。
三、本案公訴人認被告甲○○犯有過失傷害之犯行，無非係以本
    件車禍之發生，有道路交通事故調查報告表（一）（二）、
    道路交通事故現場圖、現場照片、監視錄影光碟1 片、勘驗
    筆錄及錄影畫面翻拍照片附卷可證，另本件車禍被害人因此
    受有左鎖骨粉碎性骨折、左股骨大轉節骨折、左手肘挫傷、
    左側第4-7 肋骨骨折合併血氣胸、多處擦傷撕裂傷及挫傷、
    左肩臂神經叢損傷、左側肩胛骨骨折肌腱損傷之傷害，有安
    泰醫院之診斷證明書影本可憑等為其論據。訊據被告甲○○
    否認犯罪，辯稱伊當時是因反應不及才與另一被告乙○○擦
    撞，伊並無過失等語。經查：
（一）就本件車禍發生之肇事因素為何，經本院送請臺灣省車輛
      行車事故覆議鑑定委員會鑑定後，該會覆議字第981535號
      覆議意見書，明白表示本件車禍之肇事原因，係「乙○○
      駕駛輕機車，由路邊起駛橫越車道時疏未讓車道內行進中
      之車輛先行。莊孟遠無肇事因素。」等語，而如上所述經
      本院綜合本案全部卷證資料，亦認本案車禍發生時，於被
      告乙○○機車左側之臺27線省道路確停有一車輛，致同時
      阻礙被告乙○○及被告甲○○之觀察視線，則被告甲○○
      辯稱其當時是因被告乙○○機車突然駛出其反應不及才使
      兩車發生碰撞之說詞，衡以一般駕駛人於其車道上依遵行
      方向行駛，若突有車輛（非行人）以橫向方式從路邊停止
      物之後方駛出，實非一般人所能預見。更且道路交通安全
      規則及其他相關法規亦未規定正在行駛之車輛，發覺路邊
      有停止之物或阻礙視線之物，即需減速慢行注意該停止物
      之後方是否會有車輛駛出，一般人更不可能為此種行為，
      則起訴書僅泛以疏未注意車前狀況減速慢行之過失云云，
      並無任何依據，此外本院亦查無被告甲○○就本件車禍之
      發生有何過失之處，則被告甲○○辯稱伊當時是因反應不
      及才與另一被告乙○○擦撞，伊並無過失等語，應可採信
      。
（二）被告乙○○之之子羅進金雖於本案偵查中以被告乙○○告
      訴代理人身分表示，本案發生車禍時路口監視器有拍到本
      案2 車相撞情形，被告甲○○於本件車禍發生時車速過快
      ，故其對本件車禍之發生為有過失云云，惟查由卷附屏東
      地檢署檢察事務官錄影光碟勘驗報告及錄影畫面翻拍照片
      ，均無從認定本件車禍發生時被告甲○○有車速過快之情
      ，此外亦無任何證據證明被告甲○○當時駕駛機車有超過
      速限情形（被告甲○○係表示其當時車速約50公里／小時
      ，而由警卷內所附道路交通事故調查報告表（一）可知，
      當地速限亦為50公里／小時），則被告乙○○之之子羅進
      金所述，僅係其個人推測之詞，不足作為認定被告甲○○
      有罪之證據。
四、綜上所述，既無任何證據證明被告甲○○就本件車禍之發生
    有何過失行為，此外本院亦查無其他積極證據足以為此認定
    ，起訴書所指被告甲○○之犯罪自屬不能證明，本院自應為
    無罪之諭知。
據上論斷，應依刑事訴訟法第299 條第1 項前段、第301 條第1
項，刑法第284 條第1 項前段、第62條前段、第41條第1 項前段
，刑法施行法第1 條之1 ，判決如主文。
本案經檢察官劉昀到庭執行職務。
中    華    民    國    98    年    12    月    23    日
                          交通法庭  法  官  黃紀錄
以上正本證明與原本無異。
如不服本判決應於收受判決後10日內向本院提出上訴書狀，並
應敘述具體理由；其未敘述上訴理由者，應於上訴期間屆滿後
20日內向本院補提理由書（均須按他造當事人之人數附繕本）
「切勿逕送上級法院」。
中    華    民    國    98    年    12    月    23   日
                                    書記官  戴仲敏


司法院資訊處製作；財團法人民間司法改革基金會備份。
